臺灣高雄地方法院刑事判決　　　　　　　　　　　　九十三年度訴緝字第一一四號
　　公　訴　人　臺灣高雄地方法院檢察署檢察官
　　被　　　告　甲○○
右被告因違反毒品危害防制條例案件，經檢察官提起公訴（八十九年度偵字第九一二
五號），本院判決如左：
    主  文
甲○○無罪。
    理  由
一、公訴意旨略以：被告甲○○曾因侵占案件，經法院判處有期徒刑確定，於民國八
    十八年八月二十一日執行完畢，猶不知悔改，復基於販賣第二級毒品安非他命之
    概括犯意，分別於八十九年三月五日晚上十時許，在高雄市榮民總醫院門口，及
    於同年四月十五日晚上八時許，在高雄市○○路與青年路口，同以每三錢新臺幣
    （下同）五千元之價格，販賣第二級毒品安非他命與林佳慶二次。又於八十九年
    四月二十一日下午三時三十分許，在高雄市○○區○○路七十九巷口內，以三小
    包五千元之價格，販賣第二級毒品安非他命與林佳慶時，為警當場查獲，並在被
    告甲○○之身上皮帶內，扣得安非他命一小包，另在地上查扣被告甲○○見警丟
    在地上之安非他命三小包及林佳慶向被告購買毒品之價金現金五千元，因認被告
    林佳慶涉犯毒品危害條例第四條第二項之販賣第二級毒品罪嫌云云。
二、按犯罪事實應依證據認定之，無證據不得認定犯罪事實。又按不能證明被告犯罪
    者，應諭知無罪之判決，刑事訴訟法第一百五十四條第二項、第三百零一條第一
    項分別定有明文。再按事實之認定，應憑證據，如未能發現相當確實證據，或證
    據不足以證明，自不能以推測或擬制之方法，以為裁判之基礎，最高法院著有四
    十年臺上字第八六號判例可資參照。另按認定犯罪事實應依證據，為刑事訴訟法
    所明定，故被告否認犯罪事實所持之辯解，縱屬不能成立，仍非有積極證據足以
    證明其犯罪事實，不能遽為有罪之認定（最高法院三十年上字第一八三一號判例
    意旨參照）。復按刑事訴訟法第一百六十一條已於九十一年二月八日修正公布，
    其第一項規定：檢察官就被告犯罪事實，應負舉證責任，並指出證明之方法，因
    此，檢察官對於起訴之犯罪事實，應負提出證據及說服之實質舉證責任，倘其所
    提出之證據，不足為被告有罪之積極證明，或其指出證明之方法，無從說服法院
    以形成被告有罪之心證，基於無罪推定之原則，自應為被告無罪判決之諭知（最
    高法院九十二年臺上字第一二八號判決參照）。
三、本件公訴人認被告甲○○涉犯前揭犯行，無非係以：林佳慶於警詢中之證詞、證
    人林增億之證詞、扣案之安非他命四小包、現金五千元、高雄醫學大學附設中和
    紀念醫院檢驗報告，為其論據。訊據被告甲○○堅詞否認有何販賣毒品之犯行，
    並辯稱：伊沒有販賣安非他命給林佳慶，查獲毒品是伊與林佳慶共同出資購買，
    製作警詢筆錄時，警員要伊及林佳慶互相陳述是向對方購買安非他命，如此警員
    才能結案等語。另辯護人並以：林佳慶於警詢中之證詞係屬證人於審判外之陳述
    ，無證據能力等語，為被告辯護。
四、經查：
（一）證據能力部分：
      按被告以外之人（含共同被告、共犯、被害人、證人等）於審判外之言詞或書
      面陳述，除法律有規定者外，不得作為證據，新修正刑事訴訟法第一百五十九
      條固定有明文，考諸上開規定之立法意旨，係在排除傳聞證據，落實直接審理
      主義、言詞審理主義，及確保當事人之反對詰問權。又被告以外之人於司法警
      察官、司法警察調查中之陳述，性質上固屬傳聞證據，惟依刑事訴訟法第二百
      二十九條至第二百三十一條之一之規定，司法警察官、司法警察具有調查犯罪
      嫌疑人犯罪情形及蒐集證據等職權，若其等所作之筆錄毫無例外全無證據能力
      ，當有悖於刑事訴訟實體真實發見之訴訟目的，是為補救上開採納傳聞法則，
      造成之不合理情形，另增訂刑事訴訟法第一百五十九條之二：「被告以外之人
      於檢察事務官、司法警察官或司法警察調查中所為之陳述，與審判中不符時，
      其先前之陳述具有較可信之特別情況，且為證明犯罪事實存否所必要者，得為
      證據」，即於符合前開法律所列條件下，仍承認上開供述之證據適格，合先敘
      明。經查，證人林佳慶於警詢製作筆錄時，係出於自由陳述，警方並未對其施
      以任何刑求行為，此業據證人即當日製作筆錄之警員林增億於本院九十年度訴
      字第四九六號案件中到庭結證屬實，並有證人林佳慶簽名並按指印之警詢筆錄
      二份在卷可稽，佐以證人林佳慶於本院上開案件訊問時，亦不否認有陳述警詢
      筆錄所載之內容（見本院九十年度訴字第四九六號九十年四月十九日訊問筆錄
      ），依上開法條說明，本院認證人林佳慶於警詢中之陳述，具有證據能力，合
      先敘明。
（二）實體部分：
  １、被告甲○○於八十九年四月二十一日下午三時三十分許，在高雄市○○區○○
      路七十九巷內，見警盤查，將所持有之安非他命三包丟在地上，並經警在其皮
      帶小口袋內，查獲安非他命一包等事實，業據被告於本院準備程序及審理中供
      承屬實，並有卷附高雄醫學大學附設中和紀念醫院檢驗報告一紙及前揭扣案之
      物品可稽，此部分之事實，固可認定。
  ２、又證人林佳慶於警詢時固證稱：伊以電話與被告聯絡向被告購買毒品之數量及
      金額後，再約定時間、地點見面交易，第一次於八十九年三月五日晚上十時許
      ，在榮總醫院門口，交易數量為一錢，金額五千元，第二次於八十九年四月十
      五日晚上八時，在四維路、青年路口，交易數量為一錢，金額為五千元，第三
      次即被警查獲這一次等語，然其於翌（二十二）日解送至臺灣高雄地方法院檢
      察署偵訊時則改稱：安非他命是向綽號「小迪」購買的，是伊與甲○○一起購
      買的等語，嗣於八十九年五月五日偵訊及本院九十年訴字第四九六號案件訊問
      時，亦均陳稱：伊是與甲○○共同購買等語，足見林佳慶於警詢中與嗣後偵、
      審中所陳，存有嚴重歧異，自難以林佳慶於警詢中之陳述，遽為不利被告之認
      定。
  ３、另被告前於八十八年間，因施用第二級毒品安非他命多次，經裁定送觀察、勒
      戒後，嗣無繼續施用毒品傾向，經臺灣南投地方法院以八十八年度易緝字第一
      一號為免刑判決，又於八十九年間，因施用毒品案件，經裁定送觀察、勒戒後
      ，有繼續施用毒品之傾向，再經裁定送強制戒治等情，有臺灣高等法院被告全
      國前案紀錄表、前揭判決、裁定各一份在卷可稽，是被告先後既有多次施用安
      非他命毒品之前科，其中甚且曾經認有繼續施用毒品傾向而裁定送強制戒治，
      足見被告染有長期施用安非他命之惡習，是被告辯稱：伊與林佳慶共同購買毒
      品，是要供自己施用一節，尚屬有據。
  ４、又被告於偵查及本院訊問時，對於如何聯絡小迪購買毒品、搭乘何種交通工具
      前往、交付金錢之方式與數額等各項細節，雖與林佳慶所為之陳述相歧（見本
      院九十年度訴字第四九六號案件九十年四月十九日訊問筆錄），然此亦僅能證
      明被告對於毒品來源交待不清，核與被告是否具有販賣毒品之犯行，二者間尚
      難認有何邏輯上之必然性，故自難憑被告所舉之辯解未盡可採，即據以推斷被
      告有何販賣安非他命之犯行。
  ５、綜前所述，本件公訴人所舉之證據，尚難證明被告有前揭販賣毒品安非他命之
      犯行。此外，本院復查無其他積極證據（如帳冊、分裝工具等其他工具）足資
      證明被告有何公訴人所指之被告甲○○販賣安非他命之犯行，既不能證明被告
      犯罪，揆諸前開判例意旨及法條說明，自應為被告無罪之諭知。
據上論斷，應依刑事訴訟法第三百零一條第一項前段，判決如主文。
本案經檢察官乙○○到庭執行職務。
中      華      民      國      九十三      年    八    月    二十七    日
                                臺灣高雄地方法院刑事第五庭
                                    審判長法官  李政庭
                                          法官  何秀燕
                                          法官  蘇雅慧
右正本證明與原本無異。
如不服本判決，應於判決送達後十日內，向本院提出上訴狀。
                                        書記官  陳威志
中    華    民    國      九十三      年      八      月     二十七     日
